【裁判字號】    92,上訴,74
【裁判日期】    920430
【裁判案由】    偽造文書
【裁判全文】
臺灣高等法院高雄分院刑事判決                      九十二年度上訴字第七四號
    上  訴  人
    即  自訴人  芳明工業股份有限公司
    兼  代表人  丙○○
    被      告  乙○○
    選任辯護人  楊申田律師
右上訴人因被告偽造文書案件，不服臺灣高雄甲方法院九十一年度自字第二八四號中
華民國九十一年十一月二十九日第一審判決，提起上訴，本院判決如左：
    主  文
上訴駁回。
    理  由
一、自訴意旨略以：被告乙○○係設於高雄縣鳥松鄉○○村○○路三之三號之雄雞企
    業有限公司（下稱雄雞公司）負責人，而雄雞公司與自訴人芳明工業股份有限公
    司（下稱芳明公司）同為參加台塑關係企業總管理處採購部所主辦發包之「嘉義
    縣擴大縣治第一期工程之路燈工程」（下稱路燈工程）議價案之落選廠商，詎被
    告竟於得標廠商中國電器股份有限公司（下稱中國電器公司）施工之後，就路燈
    工程之施工瑕疵，於民國九十一年三月二十八日偽造自訴人芳明公司及自訴人丙
    ○○之署押，冒用自訴人之名義並製作不實內容書函向嘉義縣政府提出檢舉，因
    認被告涉有刑法第二百十六條、第二百十條行使偽造私文書之罪嫌等語。
二、按犯罪事實應依證據認定之，無證據不得推定其犯罪事實；不能證明被告犯罪者
    ，應諭知無罪之判決，刑事訴訟法第一百五十四條、第三百零一條第一項分別定
    有明文。而刑事訴訟法上所謂認定犯罪事實之證據，係指足以認定被告確有犯罪
    行為之積極證據而言，如未能發現相當證據或證據不足以證明，自不能以推測或
    擬制之方法，以為裁判基礎（最高法院二十九年上字第三一○五號判例及四十年
    台上字第八十六號判例參照）。
三、自訴人認被告涉犯前揭行使偽造私文書罪嫌，係以被告經營之雄雞公司與自訴人
    芳明公司均為上開路燈工程議價案之落選廠商，二家公司落選後被告曾致電自訴
    人丙○○表示不服等情，並有檢舉函一份（見原審卷第十七、十八頁）為據。訊
    據被告固供承有參與上開議價案並落選之事實，然堅決否認有何行使偽造私文書
    之犯行，辯稱：伊未假冒自訴人之名義偽造前述檢舉函，且伊所經營之雄雞公司
    投標金額為新台幣（下同）三千八百萬元，而得標之中國電器公司係以一千八百
    萬元得標，差距太大，伊沒有理由不服，亦無須假冒自訴人之名義偽造檢舉函等
    語。經查：
  (一)芳明公司、雄雞公司均曾參與上開路燈工程議價案，而由案外人中國電器公司以
    一千八百萬元得標，嗣於九十一年三月二十八日有署名自訴人芳明公司丙○○，
    其上並載明上開路燈工程之施工瑕疵等情，有檢舉函、路燈工程設計資料、上開
    路燈工程之議價程序資料等件附卷可參（見原審卷第十八頁、本院卷第四二至六
    八頁、第七七頁）。
  (二)本件檢舉函經送請內政部警政署刑事警察局採獲可資比對之指紋五枚，與原審當
    庭採集被告之指紋，依寧海得林法、指紋特徵點比對法鑑定結果，與被告之指紋
    不符，有刑事警察局九十一年十月三十日刑紋字第○九一○二九四八四七號鑑驗
    書一份附卷可稽（見原審卷第七十頁），則該檢舉函顯未能證明有被告經手之事
    實。
  (三)本件檢舉函上左上方雖載有「傳真號碼：00000000000」字樣（見原
    審卷第十七頁），但經原審函請中華電信股份有限公司（下稱中華電信）查詢該
    號碼之用戶資料，亦查無用戶資料，有中華電信傳真回覆一份附卷可稽（見原審
    卷第六九頁），又「0000000」號於區域號碼（○五）、（○六）、（○
    七）、（○八）均無該電話號碼用戶資料，有中華電信台灣南區電信分公司九十
    二年二月二十四日南行一字第９２Ｃ８２００１０２號函一份在卷足參（見本院
    卷第七四頁），且由該傳真號碼亦難據以認定上開檢舉函係源自台灣境內或海外
    傳真，此亦有交通部電信總局九十二年三月十九日電信公字第０９２０００３４
    ８２０號函在卷可佐（見本院卷第八五頁），且嘉義縣政府收到上開檢舉函，亦
    未證實係由縣政府傳真機所接收一節，亦有嘉義縣政府九十二年四月三日府工都
    字第０九二００四五０六二號函在卷足佐（見本院卷第八八頁），是亦無法證明
    上開檢舉函係由被告以傳真機傳送至嘉義縣政府之情。此外，該檢舉函係以印刷
    之字體制作，並無任何人工書寫之文字，尚無法鑑定是否與被告之筆跡相符，亦
    乏證據足以證明係出於製作之書函。
  (四)綜上所述，上開檢舉函既無被告之指紋，其上顯示之傳真號碼亦查無任何用戶資
    料，且均係以印刷之字體制作，是自卷附檢舉函均無從證明被告有何行使偽造私
    文書之犯行，況自訴人迄今未能提出任何足資證明被告確有涉犯行使偽造私文書
    犯行之證據，以供查證，自不得單以自訴人芳明公司與被告所經營之雄雞公司共
    同競標前開路燈工程均未得標，遽認被告有行使偽造私文書之犯行。此外，復查
    無其他積極證據，足資證明被告確有自訴人所指之行使偽造私文書罪，揆諸前揭
    說明，自不能證明被告犯罪。
四、原審以不能證明被告有何行使偽造私文書之犯行，依法諭知被告無罪，核無不合
    （原判決當事人欄「丙○○」之身分，應為「兼代表人」，原判決誤載為「代理
    人」，附此敘明）。自訴人提起上訴，指摘原判決不當，為無理由，是本件上訴
    應予駁回。
據上論斷，應依刑事訴訟法第三百六十八條，判決如主文。
中    華    民    國    九十二    年       四       月       三十       日
                              臺灣高等法院高雄分院刑事第六庭
                                  審判長法官  王憲義
                                        法官  范惠瑩
                                        法官  張意聰
右正本證明與原本無異。
如不服本判決應於收受本判決後十日內向本院提出上訴書狀，其未述上訴理由者，
並得於提起上訴後十日內向本院補提理由書狀（均須按他造當事人之人數附繕本)「
切勿逕送上級法院」。
                                      書記官  王婉蓉
中    華    民    國      九十二  年       四       月        三十      日


司法院資訊處製作；財團法人民間司法改革基金會備份。
